臺灣基隆地方法院民事裁定  
109年度監宣字第104號
聲  請  人  鄒ＯＯ  


相對人即受
監護宣告人  鄒ＯＯ  


利害關係人  鄒ＯＯ  

上列聲請人聲請監護宣告事件，本院裁定如下：         
    主    文
宣告鄒ＯＯ（男、民國00年0月00日生、身分證統一編號：Z000000
000號）為受監護宣告之人。
選定鄒ＯＯ（女、民國00年0月00日生、身分證統一編號：Z000000
000號）為受監護宣告之人之監護人。
指定鄒ＯＯ（女、民國00年00月0日生、身分證統一編號：Z000000
000號）為會同開具財產清冊之人。
聲請費用新臺幣壹仟元由受監護宣告之人負擔。
    理    由
一、聲請意旨略以：聲請人之父即相對人鄒ＯＯ於民國108年7月22
    日因重度失智症，致不能為意思表示或受意思表示，為此聲
    請對其為監護之宣告，並聲請選任聲請人為監護人及指定鄒
    欣樺為會同開立財產清冊之人等語。
二、按對於因精神障礙或其他心智缺陷，致不能為意思表示或受
    意思表示，或不能辨識其意思表示之效果者，法院得因本人
    、配偶、四親等內之親屬、最近一年有同居事實之其他親屬
    、檢察官、主管機關或社會福利機構之聲請，為監護之宣告
    ，民法第14條第1 項定有明文。次按受監護宣告之人應置監
    護人；法院為監護之宣告時，應依職權就配偶、四親等內之
    親屬、最近一年有同居事實之其他親屬、主管機關、社會福
    利機構或其他適當之人選定一人或數人為監護人，並同時指
    定會同開具財產清冊之人；法院選定監護人時，應依受監護
    宣告之人之最佳利益，優先考量受監護宣告之人之意見，審
    酌一切情狀，並注意下列事項：㈠受監護宣告之人之身心狀
    態與生活及財產狀況。㈡受監護宣告之人與其配偶、子女或
    其他共同生活之人間之情感狀況。㈢監護人之職業、經歷、
    意見及其與受監護宣告之人之利害關係。㈣法人為監護人時
    ，其事業之種類與內容，法人及其代表人與受監護宣告之人
    之利害關係，民法第1110條、第1111條第1項及第1111條之1
    亦分別定有明文。
三、經查：
  ㈠聲請人主張之前揭事實，業據其提出中華民國身心障礙證明
    、戶籍謄本為證。又經本院依職權囑託長庚醫療財團法人基
    隆長庚紀念醫院對相對人精神狀態鑑定，其鑑定結果略以：
    鄒員（即相對人）近年來「失智症」持續惡化，腦部功能嚴
    重受損，語言表達功能缺損，對時間、地方以及人物之適當
    辨識能力嚴重減退。此外，鄒員目前之飲食、沐浴、更衣等
    日常生活起居，皆需要專人24小時全日照護。鄒員於75歲時
    陸續出現短期記憶力下降、定向感下降等情形，經診斷為「
    失智症」並以藥物治療；76歲時出現突發性口齒不清及右側
    肢體無力，經診斷為「缺血性腦中風」，並於本院神經科住
    院治療；77歲時經鑑定取得【輕度】身心障礙證明；78歲時
    受法院「輔助宣告」裁定，嗣後鄒員失智症症狀持續加劇，
    定向感下降、自理能力下降及不認得家人；80歲時取得【中
    度】身心障礙證明；於108年7月22日鄒員經重新鑑定後取得
    【重度】身心障礙證明。鄒員目前不具經濟活動之能力，語
    言表達功能缺損，無法與人正常溝通及交流，且社會功能嚴
    重缺損，若以目前認知功能及生活適應功能水準作為研判基
    礎，鄒員之臨床失智症量表評分【CDR】達三分（即屬重度
    失智之程度）。綜合以上所述，鄒員之過去生活史、疾病史
    、身體檢查及精神狀態檢查結果，認目前鄒員因認知障礙，
    致其為意思表示、受意思表示和辨識其意思表示效果之能力
    已達「完全不能」之程度，可為「監護宣告」等語，有該院
    109年10月28日長庚院基字第1091000072號函附精神鑑定報
    告書乙件在卷可按。綜合上情，足認相對人確因心智缺陷，
    已達不能為意思表示或受意思表示之程度。從而，聲請人聲
    請對相對人為監護之宣告，為有理由，應予准許。
  ㈡本院參酌上開鑑定報告、聲請人之主張及本院調查結果，認
    聲請人鄒ＯＯ為相對人之次女，彼此依附關係親密，故聲請人
    自適宜擔任相對人之監護人；而利害關係人鄒ＯＯ為相對人之
    孫女，亦為相對人之至親，自有瞭解相對人之財產狀況，以
    利監督之必要，且亦有擔任開具財產清冊之人之意願，業據
    其到庭陳述明確（見本院109年6月23日審理筆錄）及相對人
    最近親屬即聲請人、利害關係人、相對人之妻鄒ＯＯ、及其餘
    孫子女項ＯＯ、項ＯＯ、項ＯＯ，均同意由聲請人擔任相對人之監
    護人、利害關係人擔任開具財產清冊人，有聲請人提出之親
    屬會議同意書在卷可稽。本院審酌上情，認由聲請人擔任監
    護人，應符合受監護宣告之人之最佳利益，爰選定聲請人為
    監護人，並指定鄒ＯＯ為會同開具財產清冊之人。另監護人鄒
    ＯＯ應依據民法第1113條準用同法第1099條第1項之規定，對
    於受監護宣告之人即相對人之財產，會同鄒ＯＯ於2個月內開
    具財產清冊，並陳報法院，併此敘明。
四、依家事事件法第164條第2項，裁定如主文。
中　　華　　民　　國　　109 　年　　11　　月　　16　　日
                   家事法庭     法  官　黃永定  
以上正本係照原本作成。
如對本裁定抗告須於裁定送達後10日內向本院提出抗告狀。
中　　華　　民　　國　　109 　年　　11　　月　　16　　日
                                書記官　王心怡